臺灣高等法院刑事判決　　　　　　　 　94年度上訴字第758號
上　訴　人　臺灣臺北地方法院檢察署檢察官
上　訴　人
即　被　告　甲○○○○○○,CHUKWUBUNNA　STEPHEN
　　　　　　奈及利亞人
　　　　　　Lgasos Nigeria（
選任辯護人　顏維助律師
選任辯護人　林育辰律師
上列上訴人因被告毒品危害防制條例等案件，不服臺灣臺北地方
法院93年度重訴字第27號，中華民國 94年1月17日第一審判決（
起訴案號：臺灣臺北地方法院檢察署93年度偵字第4842號、第91
60號），提起上訴，本院判決如下：
    主  文
上訴駁回。
    事  實
一、甲○○○○○○,CHUKWUBUNNA STEPHEN 係奈及利亞人，明知古柯鹼
    為毒品危害防制條例第二條第二項第一款所稱之第一級毒品
    ，且為行政院依懲治走私條例第二條第四項公告之「管制物
    品及其數額」甲類第四款管制進出口物品，亦明知成年男子
    「陳金海」（音譯，真實姓名年籍不詳）委託其前往臺北縣
    板橋市○○路九十九號「臺灣 FedEx板橋物流中心」領取之
    包裹內裝有古柯鹼（該包裹係「陳金海」等國際販毒集團成
    員，將毛重四千七百三十七點五公克之古柯鹼密封於五只鋼
    製汽車傳動軸內，並將該五只汽車傳動軸及汽車零件十五件
    分裝於二只塑膠袋內，再置於紙箱內，利用不知情之Feder-
    al Express（美商聯邦快遞，下稱FedEx）人員，以1st FL
    NO#119 Jung Shan Road Sanchung City, Taipei Taiwan（
    即臺北縣三重市○○路○段119號1樓）為收件地址，以Hang
    YUE-Lin （即韓玉玲）為收件人，於民國九十三年二月二十
    九日自美國田納西州曼菲斯市空運快遞運輸，於九十三年三
    月五日抵達桃園中正國際機場通關進入我國境內，再運送至
    上址臺灣 FedEx板橋物流中心），竟以000000000
    0門號之行動電話與「陳金海」相約，於九十三年三月五日
    下午三時許，在臺北市○○○路之衣蝶百貨公司附近見面，
    而應「陳金海」之委託，與「陳金海」等國際販毒集團成員
    基於運輸毒品及運送私運進口之管制物品之犯意聯絡，先由
    「陳金海」騎乘車牌號碼HTP-０四三號之機車搭載甲○○○○○○,
    CHUKWUBUNNA STEPHEN前往上址臺灣FedEx板橋物流中心附近
    之便利商店等候，「陳金海」並交付0000000000
    0號行動電話之SIM卡、韓玉玲之身分證影本一張（內含記
    載：To陳小姐、請你幫我報關、提單號碼＃000000000000、
    （03）0000000、（03）0000000等字樣，以及韓玉玲之印文
    二枚）、記載提單（即運貨單）號碼0000000000
    00暨行動電話號碼0000000000之便條紙一張、
    及現金新臺幣一千元予甲○○○○○○,CHUKWUBUNNA STEPHEN，再
    換由甲○○○○○○,CHUKWUBUNNA STEPHEN自行騎乘上開機車前往
    臺灣FedEx板橋物流中心，並於同日下午四時二十分許進入
    該物流中心內領取前揭已遭法務部調查局人員監控內裝古柯
    鹼之包裹，甲○○○○○○,CHUKWUBUNNA STEPHEN提領上開包裹並
    打開確認無誤後，旋即取出該包裹內藏有古柯鹼汽車傳動軸
    及汽車零件之塑膠袋二只走出該物流中心，置放於機車腳踏
    墊上，欲騎車離去時，旋即為監控埋伏在該物流中心外之法
    務部調查局人員當場逮捕，並扣得「陳金海」所有第一級毒
    品古柯鹼五包（毛重四千七百三十七點五公克，淨重四千四
    百九十一點二一公克）、汽車傳動軸五支、FedEx外包裝紙
    箱一只、SIM卡（門號00000000000）一張、報關文件二份、
    分裝汽車傳動軸暨汽車零件之包裝用塑膠袋二只、汽車傳動
    軸包裝套七只、海關進口快遞貨物稅費繳納證明二聯（稅單
    編號CFＺ00000000000）、FedEx運貨單二聯（一聯為origin
    copy，另一聯為recipient's copy）、韓玉玲身分證影本（
    內含記載：To陳小姐、請你幫我報關、提單號碼＃00000000
    0000、（03）0000000、（03）0000000等字樣，以及韓玉玲
    之印文二枚）一紙、記載運貨單號碼000000000000暨行動電
    話號碼0000000000之便條紙一張、汽車零件十五件、被告所
    有BenQ牌手機一支、SIM卡（門號0000000000）一張。（如
    附表編號1、2、3、4、5、6、7-1、7-2、8、9所載）
二、案經法務部調查局臺北市調查處移送臺灣臺北地方法院檢察
    署偵查起訴。
    理  由
一、訊據被告甲○○○○○○,CHUKWUBUNNA STEPHEN 否認有何運輸第一
    級毒品及運送私運進口管制物品之犯行，辯稱：包裹不是伊
    的，伊不知道包裹內是毒品，僅係代友人「陳金海」領取「
    MEDICINE」（即藥品），「陳金海」沒有告知包裹內有違法
    毒品，為警逮捕時，因感覺有人要攻擊伊，故而逃跑，實施
    逮捕之人沒有告知是法務部調查局人員，九十三年六月九日
    偵訊時，檢察官、翻譯官及律師逼伊自白云云。經查：
  (一)本件裝有內藏古柯鹼之五只鋼製汽車傳動軸及其他汽車零件
    十五件之包裹，重達三十公斤，係自美國田納西州曼菲斯市
    委由美國聯邦快遞公司空運來臺，以 1st FL  NO#119 Jung
    Shan Road Sanchung City, Taipei Taiwan（即臺北縣三重
    市○○路○段一一九號1樓）為收件地址，以 Hang YUE-Lin
    （即韓玉玲）為收件人，提單上之聯絡電話為000000
    00000號，由被告至臺灣 FedEx板橋物流中心提領簽收
    等情，業經被告於偵審中供稱包裹為其所簽收無訛，並有被
    告簽名之簽收單據、韓玉玲身分證影本、海關進口快遞貨物
    稅費繳納證明（二聯）、及提單（二聯）（見臺灣臺北地方
    法院檢察署九十三年度偵字第四八四二號偵查卷第七頁、第
    八頁、第十四頁、第十五頁、第十六頁；本院卷第97頁（背
    面）、98頁、98-1頁、104 頁）附卷足憑。又該五只汽車傳
    動軸經拆解後起獲之白粉，送請法務部調查局以化學呈色法
    、氣相層析質譜儀分析法檢驗，其鑑定結果，認均含第一級
    第二項毒品古柯鹼成分，合計淨重四千四百九十一點二一公
    克，空包裝重二百四十八點一公克，純度百分之六十點八四
    ，純質淨重二千七百三十二點四五公克等情，亦有法務部調
    查局臺北市調查處查獲涉嫌毒品危害防制條例毒品初步鑑驗
    報告單、毒品照片、法務部調查局九十三年四月二十八日調
    科壹字第０二０００六三二一號鑑定通知書（見臺灣臺北地
    方法院檢察署九十三年度偵字第四八四二號偵查卷第十七頁
    、第十九之一頁、第一百二十六頁）在卷可稽。
  (二)被告固以警詢、檢訊時遭檢警毆打脅迫而自白云云置辯。惟
    查：
    1.被告於九十三年六月九日檢察官偵訊時明確供稱：「陳金
      海有告訴我包裹內有毒品，到聯邦快遞路上我問陳金海很
      多問題，陳金海交給我身分證影本，陳金海說是他太太的
      ，另我有問他包裹內有何東西，他跟我說是毒品，但未說
      是何種。」、「我問他裏面是什麼東西，他說是引擎零件
      ，我說如果是引擎零件為何不自己去領或者我們可以一起
      去，所以他告訴我裏面是MEDICINE，但我覺得不對勁。（
      覺得如何不對勁？）因為我覺得個人沒有執照不能進口藥
      品。（有無懷疑是毒品？）當時我不覺得是毒品。」、「
      （為何剛才說陳金海跟你說是毒品，後來又改稱是藥品？
      ）事實上他跟我說是MEDICINE，在我心中懷疑是毒品，因
      為有些人用不同的字來形容毒品。（為何懷疑是毒品？）
      因為他不跟我一起去。」等語（見偵查卷第一六０頁至第
      一六三頁）。被告於九十三年七月一日遭起訴送審，原審
      法院訊問時仍供承：「（為何在檢察官訊問時，承認說陳
      金海說包裹裏面是毒品？）當初我有問陳金海，他只有說
      裏面是汽車零件，且有告知我裏面是藥品，但我不知道裏
      面是非法的毒品。陳金海第一次跟我講是汽車零件跟藥品
      ，但是我再問一次，他跟我說那是毒品，但我不知道是何
      種毒品。」等語（見原審卷第十頁），皆明確供承知悉其
      前往臺灣 FedEx板橋物流中心提領之包裹內藏有毒品等情
      。
    2.被告辯稱逮捕時遭毆打，九十三年六月九日檢訊時遭脅迫
      自白云云，惟被告遭逮捕後於調查局製作筆錄時，並未承
      認犯行，有調查筆錄（見偵查卷第二頁至第六頁）附卷可
      參，被告既未於法務部調查局製作筆錄時「自白」，本院
      自無調查其在法務部調查局之供述是否出於強暴、脅迫、
      利誘、詐欺、疲勞詢問、違法羈押或其他不正方法之必要
      ，況證人即美商聯邦快遞板橋站運務經理闕壯義於檢訊結
      證稱：於實施逮捕之際並未見法務部調查局人員毆打被告
      等語（見偵查卷第一一一頁至第一一二頁）。至於九十三
      年六月九日檢察官偵訊時，被告之選任辯護人馬潤明律師
      雖有勸諭被告供出毒品來源以期破獲本案犯罪集團之舉，
      檢察官亦表明如要請求減輕被告刑度，需有根據等語，業
      據原審法院勘驗當日偵訊錄影光碟，製有勘驗筆錄附卷可
      稽（見原審卷第三００頁），惟此乃基於辯護人之辯護政
      策與方法暨檢察官之職責，難謂係出於強暴、脅迫、利誘
      、詐欺、疲勞訊問、違法羈押或其他不正之方法，參以被
      告該次偵訊時供明：「he ask me to collect the pack-
      age, I continue to ask many questions,......he say
      it contain drugs but he did not tell me what  kind
      of drugs... 」（他要求我去領取包裹，我繼續問許多問
      題，‧‧‧他說包裹內有毒品，但未告訴我是何種。）、
      「it's something unusual, so I begin to ask he him
      some questions.」（ 這不尋常，所以我開始問他一些問
      題）、「 I begin to ask ask ask..asking...」（我開
      始一直問‧‧‧）、「 I said or we can go together.
      」（我說或許我們可以一起去）、「 And then he said
      contain drugs, and that he tell me it contain dru-
      gs,he didn't tell me exactly what kind of drugs.」
      （然後他告訴我那裏面有毒品，但是他沒有確實告訴我是
      何種）、「he tell me it's medicine, but,myself,fe-
      lt maybe is drug, because people bacause many peo-
      ple call drug different name , so but he honestly,
      honestly, honestly, honestly, he tell me the medi-
      cine, but I feel I felt.... 」、（他告訴我那是藥品
      ，可是我自己覺得也許是毒品，因為很多人以不同的名稱
      稱呼毒品，誠實說他告訴我是藥品，但我覺得‧‧‧）、
      「Because he don't want to go with me.」（因為他不
      要跟我一起去）等語（見原審卷第三０一頁正面、第三０
      五頁正面、第三０六頁反面），由被告能具體合理說明係
      懷疑包裹內係毒品之理由，及其一度供稱「陳金海」告知
      包裹內係「MEDICINE」前，多次以「DRUG」稱之，堪認其
      自白知悉包裹內係毒品一情，核與事實相符，所辯不知包
      裹內係毒品云云，要屬臨訟卸責之詞，不足採信。
  (三)被告雖辯稱：包裹不是伊的，伊不知道包裹內是毒品，僅代
    友人「陳金海」領取「MEDICINE」，伊係遭「陳金海」利用
    ，「陳金海」沒有告訴伊包裹內有違法毒品云云。惟扣案古
    柯鹼淨重高達四千四百九十一點二一公克，市值不菲，且該
    毒品能否順利運送通關並提領，攸關「陳金海」與國際販毒
    集團能否取得上開鉅量且價高之古柯鹼，「陳金海」豈可能
    隨意交由毫無關聯之人運輸，而不畏遭私吞或出賣之結果？
    證人即美國聯邦快遞板橋站站務員蔡文強於檢訊結證稱：「
    因為我當天下午三點上班，上班前闕壯義經理說包裹有問題
    要我注意，如果有人來提領包裹，要確認提單號碼及身分資
    料後，才能給包裹。而按照我們的習慣，如果是自取的包裹
    ，我們都會電話聯繫客人請他過來領取，所以早班同事有打
    電話聯繫過客人，但客人表示今天不會過來拿。大約到下午
    三點多將近四點時，被告出現，我用中文問他提單號碼，他
    告訴我，國外還沒有將提單寄給他，而他直接將提單號碼寫
    出來，我覺得很驚訝他竟把提單號碼背的很熟，因為一般客
    人來拿，通常會先寫好提單號碼給我看，或是提示文件，以
    我做七、八年的經驗，幾乎沒有遇過這樣的客人，我查了電
    腦資料，確定這個包裹就是要我們特別注意的包裹，我就到
    存放包裹的地方確認是這個包裹，我就告訴旁邊兩個調查員
    ，跟他們說已經有人來領這個包裹，而我在前去拿包裹時，
    就有先請被告提示證件，他說自己沒帶證件，拿出包裹實際
    收件人的身分證影本，我說還是要提出領件人的身分證件，
    他還是表示沒帶，他說我可以打提貨單上面的聯絡電話去試
    ，因為他手上拿著電話號碼的晶片，所以就可知道他是有權
    領取郵件的人，而該段期間，他有更換手上電話晶片，我有
    試打電話的確有響。另外，他為了表達他是有權領件的人，
    還告訴我，我們機場同仁曾打電話通知他，這個郵件進來了
    ，需要證件清關，所以他確定這是他的包裹。接著我跟經理
    報告整個狀況，經理說就將收件人的身分證影本影印，我就
    去拿包裹交給收件人，我就請被告簽收，他簽的很草，我請
    他再簽一次。他當場拆包裹，將包裝物留在站上，就拿著包
    裹內東西準備離去。」等語（見偵查卷第一０四頁）。證人
    即法務部調查局臺北市調查處調查員蔡逢時於原審審理時亦
    結證稱：「在我們局裏是臺北市調查處及桃園調查站合作，
    由桃園調查站從機場，全程監控該包裹到板橋，由我們臺北
    處接手，我們接手在九十三年三月五日早上八到九點左右，
    臺北處的人員就在 FedEx板橋物流中心做布置，看是由何人
    來領貨，當天的十點左右，板橋物流中心的人員打電話給包
    裹上面的電話，通知收件人來領包裹，告知他包裹已經到了
    ，隨時可以來領，據櫃檯人員表示，電話裏面的人員回答說
    明天或是有空再來領，本處人員為了慎重起見，還是沒有撤
    離，繼續守候，到下午四點二十分左右，我當時是喬裝櫃檯
    的接待人員，就見到被告到櫃檯來，出示一張紙條上面記載
    該包裹的貨號，被告是用中文來對話，意思是說他要領這件
    包裹，被告又拿出該包裹上面的收件人為韓玉玲的身分證影
    本，該紙上面有韓玉玲身分證的正反面影本，及韓玉玲的印
    文，上面還有一些數字不知道為何意，被告表示是收件人韓
    玉玲委託他來領取該包裹，當時櫃檯的經理在現場，經理表
    示說如果要由他人來代領的話，要有代領人的身分證或是護
    照號碼，但是當時被告卻沒有帶這些資料，所以該位經理表
    示程序不符，不讓被告領件，於是被告拿出他的手機打包裹
    上面的電話，向櫃檯表示說這是韓玉玲的電話，是她請他來
    代領的，這些動作是為了取信櫃檯人員，當時我作決定為了
    讓案件順利進行，跟經理說讓被告領包裹，於是被告到櫃檯
    繳交稅金，順利領取該件包裹，被告領到包裹後，就在櫃檯
    那邊把包裹拆開，提出裏面兩只塑膠袋，被告就提著兩只塑
    膠袋離開，放在機車腳踏墊的地方，本處在外面埋伏的人員
    就上前逮捕。」、「我們當天決定逮捕他，是因為被告一直
    要領取這個包裹，而且他領到後打開包裹，將裏面兩只塑膠
    袋拿出來，所以我很確定他是要領這件包裹，而不是誤領。
    」等語（見原審卷第一０九頁至第一一０頁正面、第一一二
    頁正面）。二人皆證述被告提領本件包裹時，並未提出提單
    ，但能背記提單號碼，亦不提出自己本人之身分證件，僅提
    出收件人（即韓玉玲）之身分證影本，被告簽收包裹後，當
    場開拆包裹，將包裝物留在現場，而取走包裹內之物品準備
    離去等情。被告代人提領包裹，卻不提出提單及其本人之身
    分證件，顯然被告已知其提領包裹之行為係犯罪行為，而避
    免留下被查獲之線索，且如依被告所言，其僅係代「陳金海
    」領取包裹云云，應不會於領得包裹後，即急著打開包裝物
    ，以確認包裹內之物品。可認被告上開辯詞：伊不知包裹內
    是毒品，僅代友人「陳金海」領取，係遭「陳金海」利用云
    云，應係卸責之語。且被告領取包裹時以流利中文與證人蔡
    文強及蔡逢時之對話內容為：
    「STEPHEN：在外國沒有這個‧‧‧。
    蔡文強：因為我沒有看到韓小姐（韓玉玲）本人的話，可不
            可以請韓小姐寫一張授權書‧‧‧
    STEPHEN：那我打電話給韓小姐 （0000000000）
            ‧‧‧
    蔡文強：好‧‧‧
    蔡逢時：（小聲）看一下證件，按正常程序，別讓他起疑‧
           ‧‧
    蔡文強：‧‧‧（請示經理，辦理手續中）‧‧‧‧‧‧‧
            ‧‧‧‧‧‧‧‧‧‧‧‧‧‧
    蔡逢時：這給我們看一下，‧‧‧是她請你來幫她領的嗎？
    STEPHEN：她是我們公司的！
    蔡逢時：喔‧‧‧你沒有帶證件啊？護照呢？都沒有帶？
    蔡文強：因為，其實你又不是本人，我必須要照程序來做！
    蔡逢時：你什麼證件都沒有帶嗎？
    蔡文強：那，我可不可以跟這位小姐聯絡（指韓玉玲身分證
            影本）！
    STEPHEN：打這個電話 （0000000000），打這個
             電話！
    蔡逢時：你打看看是不是這個小姐，是的話就給他！就這樣
            ，好不好！我們公司的程序要這樣子！
    STEPHEN：我來這裏就是喔‧‧‧就是‧‧‧我可以‧‧‧
    蔡文強：這支是你的電話，可是我找不到這位韓小姐‧‧‧
    STEPHEN：你不用找她，你只要把東西給我就好！
    蔡逢時：這是你的電話？你的簽收單呢？好啦！給他簽一簽
            啦‧‧‧你的印章？
    STEPHEN：印章？我國外沒有用這個，‧‧‧ 我以前來領都
             沒有帶這個‧‧‧
    蔡逢時：以後你要帶證件來啦，我們公司程序啦！
    蔡文強：你的稅金是九百零五塊（新臺幣）！
    STEPHEN：我知道！
    ‧‧‧‧‧‧‧‧‧‧‧‧‧
    蔡文強：可不可以麻煩你簽清楚一點！
    蔡逢時：‧‧‧你幫她來領的嗎！
    STEPHEN：對！她是我們公司的人‧‧‧
    蔡逢時：你搬得動嗎？你開車還是騎車來的？可以載嗎？你
            要打給誰？
    STEPHEN：我打給聯邦快遞‧‧‧
    蔡文強：不用了，我做個確認就好了‧‧‧
    蔡逢時：你不要箱子？你這樣怎麼拿‧‧‧箱子不要了嗎？
    STEPHEN：我騎摩托車‧‧‧
    蔡逢時：‧‧‧你到外面再拆啦‧‧‧
    蔡逢時：出來囉！」等語，有被告領取包裹過程錄音譯文（
    見偵查卷第一八四頁至第一八六頁）可佐。上揭證人蔡文強
    、蔡逢時證述被告領取包裹過程之錄音譯文，核與原審勘驗
    該等對話之錄音帶內容相符（見原審卷第四十一頁背面），
    亦見被告若非明知上開包裹係藏置毒品，而確係受人之託領
    取包裹，如何能熟背提單號碼，且於證人蔡文強表示其未出
    示領件人之身分證件不能領取時，一再向證人蔡文強表示他
    是有權領取包裹的人，執意且急於領取該包裹之情甚明，參
    以被告於蔡文強將包裹交付後，隨即在臺灣 FedEx板橋物流
    中心櫃檯處將包裹拆開，於見到包裹內係塑膠袋包裝之汽車
    傳動軸及汽車零件而非「MEDICINE」時，非但未懷疑是否錯
    領包裹，反而立即取出包裹內由二只塑膠袋包裝之汽車傳動
    軸及汽車零件，並走出該物流中心放置於機車腳踏墊處準備
    騎車離去。綜上情節，益資佐證被告於檢訊及原審訊問時自
    白知悉「陳金海」委託其領取者係毒品等語，應為實情。
  (四)證人即法務部調查局臺北市調查處機動組緝毒案件承辦人員
    卓聖化於檢訊結證稱：「（敘述本次查緝過程？）當天上午
    在辦公室有開行前會議，準備到板橋 FedEx守捕，從上午到
    下午被告來領為止，有收到通報，我們上午有接到電話，對
    方表示要星期一才過來領，但我們繼續守到下午，約下午四
    點多，我們收到通報有一人其機車過來，是外國人，他在裏
    面領件過程我們有用無線電轉播，所以我們約略知道領件過
    程，當時我在FedEx旁邊的賣場，離FedEx約一、二十公尺，
    裏面同仁通報被告出來加上現場指揮官下令執行，我跟同事
    張郁鑫靠近被告，跟他表明身分，但他拔腿就往外跑，後來
    我們就追捕他，因為我們現場人很多，有車有人擋住他，我
    和張郁鑫將被告撲倒，這是第一次跌倒，後來他掙脫後繼續
    往賣場方向跑，他跑不到五公尺就又被我們撲倒，這次大約
    有五、六位同事，所以就順利把他逮捕了。」、「（如何表
    明身分？）我們一靠近就喊『調查局』，他就馬上跑了，還
    來不及跟他解釋，後來有喊 『MIJB DON'T MOVE』」（見偵
    查卷第一四一頁）；證人即美商聯邦快遞板橋站運務經理闕
    壯義於檢訊結證稱：在櫃臺門口附近，沒有見到調查局人員
    先出手毆打被告，調查人員叫他不要動，接下來就展開追逐
    等語（見偵查卷第一一一頁至第一一二頁）；證人即法務部
    調查局臺北市調查處調查員蔡逢時於檢訊結證稱：「（被告
    在領取郵件過程中，是說中文嗎？）是，但是他被逮捕後就
    絕口不說中文，我們說中文他就裝作不懂也不回應。」、「
    被告被逮捕後，我們將他帶回市調處偵訊，過程中被告趁我
    們不注意時，將手機晶片取出，其中一個捏斷（他身上有兩
    個晶片）丟在地上，經我們發現後，一併扣得這兩枚晶片，
    後來又在他的機車坐墊下的行李箱中，扣到另外一枚晶片。
    」（見偵查卷第一一三頁至第一一四頁），證人即美國聯邦
    快遞板橋站站務員蔡文強於檢訊結證稱：在跟被告交涉時他
    都說中文，其一共看過被告三次，且幾乎都跟其說中文等語
    （見偵查卷第一０五頁）。苟被告僅單純受「陳金海」之委
    託領取快遞包裹，完全不知包裹內夾藏毒品，則被告於法務
    部調查局人員進行逮捕時，斷無逃跑之理、更無在接受調查
    員詢問時捏斷行動電話晶片，及拒說中文致增檢調人員追查
    上手困難之必要，據此堪認被告知悉領取之包裹內夾藏毒品
    。辯護人雖請求再次傳訊調查員卓聖化、張郁鑫，以查明追
    捕被告當時，調查人員有無出示身分，被告有無聽到或看到
    等情（見本院卷第35頁）。然查，被告於走出物流中心，將
    內含包裹物之塑膠袋二只放置於機車腳踏墊上，正欲騎車離
    去時，調查人員卓聖化和張郁鑫即趨前靠近被告，向其喊「
    調查局」表明身分，被告即拔腿外跑等情，已為證人卓聖化
    於檢訊時結證明確，該項證詞並無顯有不可信之情況，堪以
    採為本件之證據，本院認無再予傳訊證人卓聖化、張郁鑫之
    必要，併予敘明。
  (五)此外，復有被告提領包裹及受逮捕時現場翻拍照片三張、搜
    索扣押筆錄（見偵查卷第十九頁、第二十九頁）在卷及如附
    表所載之物扣案可佐。
  (六)被告甲○○○○○○,CHUKWUBUNNA STEPHEN 之選任辯護人辯稱：被
    告係奈及利亞籍之外國人，出生地在奈及利亞，英文非其母
    語，被告對中文、英文均無法完全理解與陳述，且drug在英
    文用法係指藥物，因此被告於檢訊中承認陳金海有告訴其包
    裹內有drug，實則被告的真意並非毒品（見本院卷第91頁及
    第94頁）。經查，奈及利亞之官方語言是英文（見 www.cia.
    gov/cia/publications/factbook/geos/ni.html，下載列印
    附本院卷第 115頁），被告辯護人所提被告係奈及利亞籍之
    外國人對英文無法完全理解與陳述云云，恐與事實不符。又
    drug係指毒品或麻醉藥劑（a substance one takes,espec-
    ially as a habit, for pleasure or excitement,見Lu G-
    uogiang & Chan Shin Wai,（Ed.）(2003). Longman Dict-
    ionary of English Language & Culture（2 ed.）（pp.52
    6-527）. Hong Kong:Longman Group UK Limited.）。美國
    聯邦緝毒署（Drug Enforcement Administration, 簡稱DEA
    ）亦是使用drug表示毒品。再者，被告於檢訊時供稱 「he
    tell me it's medicine,but, myself, felt maybe is dr-
    ug.（他（指「陳金海」）告訴我那是藥品，但我覺得可能
    是毒品）」（見原審卷第306頁反面），可認被告知道medi-
    cine和drug是意義不相同的字，才會懷疑包裹內是drug。故
    被告辯護人前述drug在英文用法係指藥物，因此被告於檢訊
    中承認陳金海有告訴其包裹內有drug，實則被告的真意並非
    毒品之辯詞尚非可採。
  (七)被告聲請傳訊證人Ikie 及Ikem Leon Cossy，以證明渠等認
    識陳金海，93年3月5日當天Ikie也在衣蝶百貨現場等情（見
    本院卷第34頁）。然被告表示其不知道「Ikie」是姓還是名
    （見本院卷第34頁），經查並無Ikie之入出境資料，有內政
    部警政署入出境管理局94年4月29日境信伶字第09410526880
    號函（見本院卷第43頁）可稽。至於 Ikem Leon Cossy，雖
    有 Ikem Leon Cossy之入出境資料，有內政部警政署入出境
    管理局94年4月29日境信伶字第09410526880號函（見本院卷
    第43頁）為憑，然被告又表示只知道發音，不清楚Ikem Le-
    on Cossy的正確名字（見本院卷第86頁）。又被告提供Iki-
    e之手機號碼0000000000及Ikem Leon Cossy手機號碼000000
    0000，請求以手機號碼查出兩人身份資料。然查兩支門號的
    用戶均非Ikie和Ikem Leon Cossy而 係另有他人，有臺灣大
    哥大股份有限公司查詢覆函及中華電信股份有限公司查詢覆
    函可稽（見本院卷第47、48頁）。況且被告聲請傳訊兩人之
    待證事實僅在證明兩人認識陳金海，此與本案犯罪事實無關
    聯性。另被告請求調取被告中國國際商業銀行蘭雅分行之美
    金存款帳號及新台幣存款帳戶之紀錄，和 93年2月13日被告
    與陳金海搭乘阿囉哈巴士到臺中之錄影帶、93年3月5日被告
    與陳金海在南京西路衣蝶百貨碰面之錄影帶，亦與認定本案
    事實無涉。被告另據 94年4月26日蘋果日報登載一則有一名
    為「陳清海」之竊盜集團成員，有毒品前科，涉嫌竊取電纜
    線為警查獲之新聞，請求調查該名竊盜嫌犯是否為本件共犯
    「陳金海」（見本院卷第51至54頁）。然查，本案委託被告
    前往臺灣 FedEx板橋物流中心領取內裝有古柯鹼之包裹之男
    子「陳金海」，此「陳金海」係音譯，其之真實姓名年籍均
    不詳，被告亦表明不知該名男子之姓名，而上揭報載之男子
    名為「陳清海」非「陳金海」。另外，「陳」是大姓，「清
    海」又是菜市仔名，本院認為無調查該名竊嫌是否為本件共
    犯之必要，併予敘明。
  (八)綜上情狀已足認被告確知上開包裹中之五只汽車傳動軸內夾
    藏毒品古柯鹼，可認被告確有於「陳金海」等國際販毒集團
    成員將扣案古柯鹼於九十三年三月五日私運進口後，於同始
    受託前往臺灣 FedEx板橋物流中心領取毒品之行為。本件事
    證明確，被告實際參與在我國境內運送古柯鹼之犯行，洵堪
    認定，應依法論科。
二、按古柯鹼係屬毒品危害防制條例第二條第二項第一款所稱之
    第一級毒品，有毒品危害防制條例第二條第二項第一款附表
    一（見原審卷第三八五頁）可稽，亦係行政院依懲治走私條
    例第二條第四項公告之「管制物品及其數額」甲類第四款管
    制進出口物品，係管制進出口物品，有行政院（七九）臺財
    字第０六一八一號懲治走私條例公告管制物品項目及其數額
    （見原審卷第三八一頁）在卷可佐。被告自臺灣 FedEx板橋
    物流中心運輸毒品（運送私運進口之管制物品）古柯鹼，欲
    將之運輸運送至該物流中心附近之便利商店交付予陳金海，
    因被告已攜帶毒品走出物流中心，將內藏毒品之包裹物放置
    於機車腳踏墊，且準備騎車離去，顯係已著手於運送毒品。
    惟因該毒品包裹已因美國聯邦緝毒署（ Drug Enforcement
    Administration）主動提供我國法務部調查局緝毒中心線報
    ，而遭法務部調查局監控，是被告雖已著手實施運輸毒品（
    運送私運進口之管制物品）行為，惟斯時該毒品已在法務部
    調查局人員監控中，因警一路跟監埋伏，伺機逮捕，事實上
    不可能真正完成運輸毒品之行為，核被告所為，係犯毒品危
    害防制條例第四條第六項、第一項之運輸第一級毒品未遂罪
    ，及懲治走私條例第三條第三項、第一項之運送私運進口管
    制物品未遂罪。被告持有第一級毒品之低度行為，為運輸第
    一級毒品之高度行為所吸收，不另論罪。被告與「陳金海」
    間互有犯意聯絡及行為之分擔，皆為共同正犯。被告係以一
    行為分別觸犯上開二罪名，為想像競合犯，應依刑法第五十
    五條從一重之運輸第一級毒品未遂罪處斷。公訴人雖未就被
    告所涉運送私運進口管制物品部分起訴，惟該罪名與已起訴
    之運輸第一級毒品罪間有想像競合犯之裁判上一罪關係，為
    起訴效力所及，本院自得併予審理。被告已著手於犯罪行為
    之實施而不遂，實害行為尚未具體發生，依刑法第二十六條
    前段規定，按既遂之刑減輕之。又本件並未追查到任何毒品
    之上游來源，業據公訴人陳明（見原審卷第八十五頁），被
    告自無毒品危害防制條例第十七條得減輕其刑之適用，併此
    敘明。原審同此認定，依毒品危害防制條例第四條第六項、
    第一項、第十八條第一項前段、第十九條第一項，懲治走私
    條例第三條第三項、第一項、第十一條，刑法第十一條前段
    、第二十八條、第五十五條、第二十六條前段、第九十五條
    之規定，並審酌被告就本件運輸毒品參與之程度，查獲之古
    柯鹼淨重高達四千四百九十一點二一公克，如流入市面，將
    加速毒品之氾濫對我國社會之安寧秩序及國人之健康產生危
    害甚鉅，惟幸而未及交付完成致尚未釀成社會鉅大損害，及
    被告之品行、犯罪動機、目的、手段、智識程度、犯罪後態
    度等一切情狀，量處有期徒刑十二年。再被告為奈及利亞籍
    之外國人，受本件有期徒刑以上刑之宣告，原審判決併依刑
    法第九十五條之規定，諭知被告應於刑之執行完畢或赦免後
    ，予以驅逐出境。扣案送驗後檢還之第一級毒品古柯鹼（合
    計淨重四千四百九十一點二一公克，空包裝重二百四十八點
    一公克，純度百分之六十點八四，純質淨重二千七百三十二
    點四五公克），原審判決依毒品危害防制條例第十八條第一
    項前段之規定，宣告沒收銷燬之。扣案汽車傳動軸五只、F-
    edEx外包裝紙箱一只、分裝汽車傳動軸及汽車零件之包裝用
    塑膠袋二只、汽車傳動軸包裝套七只，係用於包裹毒品，有
    防止毒品裸露、逸出、防潮之功用，並便於攜帶、運輸，係
    供運輸毒品所用之物；BenQ牌行動電話一支，為被告所有，
    聯絡運輸毒品事宜之工具，韓玉玲之身分證影本一張（內含
    記載：To陳小姐、請你幫我報關、提單號碼＃000000000000
    、（03）0000000、（03）0000000等字樣，以及韓玉玲之印
    文二枚）、記載提單號碼000000000000暨行動電話號碼0000
    000000之便條紙一張、提單（Recipient's Copy）一聯、汽
    車零件十五件，為共犯「陳金海」所有，供犯罪所用之物，
    海關進口快遞貨物稅費繳納證明二聯係共犯「陳金海」所有
    ，因犯罪所得之物，均應依毒品危害防制條例第十九條規定
    ，宣告沒收之。另扣案行動電話SIM卡二張，依行動電話門
    號租用契約，應屬電信公司所有，扣案簽收單據一份、提單
   （Origin Copy）一聯，非屬被告或其共犯所有，又韓玉玲身
    分證影本紙上韓玉玲之印文二枚，係共犯「陳金海」盜用韓
    玉玲之印章蓋用，並非偽造之印文，業據韓玉玲證述在卷（
    見偵查卷第八七頁、原審卷第二七二頁），另分裝毒品之夾
    鍊袋五只，係法務部調查局人員取出夾藏於汽車軸承之毒品
    後以自備之夾鍊袋分裝，並非被告或共犯「陳金海」所有，
    有照片四幀（見偵查卷第十九之一頁）附卷可佐，故均不予
    沒收，原審判決亦詳予敘明。原審判決之認事、用法均無不
    當，量刑亦屬妥適。
三、公訴意旨另以：被告與「陳金海」基於犯意聯絡由美國私運
    毒品古柯鹼進入我國涉犯毒品危害防制條例第四條第一項運
    輸毒品罪及懲治走私條例第二條第一項之私運管制物品進口
    罪。經訊被告辯稱：伊係奈及利亞LEIS URELIFE ENTERPRI-
    SE LIMITED COMPANY之執行經理，多次到臺灣購買汽車舊引
    擎及車身零件，再銷回奈及利亞，伊係合法之生意人等語，
    並提出其在臺灣經商之資料為憑（見偵查卷第一六七頁至第
    一八三頁、原審卷第二六０頁至第二六三頁）。按犯罪事實
    應依證據認定之，無證據不得認定犯罪事實，刑事訴訟法第
    一百五十四條第二項定有明文，是犯罪事實之認定，應憑證
    據，如無相當之證據，或證據不足以證明，自不能以推測或
    擬制之方法，以為裁判之基礎。經查：公訴人認被告涉嫌與
    「陳金海」共同自美國私運右揭古柯鹼進口，無非以被告至
    臺灣FedEx板橋物流中心領取包裹，而該夾藏古柯鹼之包裹
    係自美國田納西州曼菲斯市以郵寄方式私運之物品為據。然
    查前開五只汽車傳動軸夾藏古柯鹼之包裹固係被告應「陳金
    海」之委託領取，惟公訴人所舉事證僅足證明被告於九十三
    年三月五日前往臺灣FedEx板橋物流中心領取第一級毒品古
    柯鹼之包裹，並不足以證明被告於該日之前即與「陳金海」
    等販毒集團成員有何犯意聯絡或行為分擔，況證人即康坦企
    業有限公司總經理游英達業已證述被告係來臺灣採購舊汽車
    零件，由康坦企業有限公司幫忙出貨，被告做生意之方式並
    無異樣，亦無拖欠費用之情形等語（見原審卷第八十一頁至
    第八十二頁）。可認被告也確有來台做生意之情事。雖然游
    英達亦證稱：不清楚被告平日交往情形云云（見原審卷第82
    頁），然此項證言，並不足以證明被告即有參與由美國運輸
    毒品來台之犯行。此外，復查無任何積極證據足以證明被告
    與「陳金海」就此由美國私運進口管制物品及運輸毒品犯行
    具有犯意之聯絡，或行為分擔，此部分公訴人所援證據，尚
    不足以認定被告確有參與由美國私運古柯鹼進入我國之行為
    ，則上開部分即屬不能證明被告犯罪，惟依公訴意旨，認與
    前開起訴有罪部分，有裁判上一罪之關係，爰不另為無罪之
    諭知。
四、公訴人上訴意旨以：運輸毒品罪，並不以兩地間毒品直接搬
    運輸送移轉存置於特定地點為限，其各階段之運送行為，均
    不失為「運輸」行為之一種；區別該罪既遂、未遂之依據，
    應以已否起運為準，既已起運，構成該罪之輸送行為即已完
    成，不以達到目的地為既遂條件。本件裝有內藏古柯鹼之 5
    只鋼製汽車軸承及其他汽車零件15件之包裹，係自美國田納
    西州曼菲斯市委由美國聯邦快遞公司空運來臺，由被告至物
    流中心簽收提領，被告明知古柯鹼為毒品危害防制條例第 2
    條第 2項第1款所稱之第1級毒品，且為行政院依懲治走私條
    例第2條第4項公告之「管制物品及其數額」甲類第 4款管制
    進出口物品，亦明知上開包裹中之 5只汽車軸承內夾藏毒品
    古柯鹼，與「陳金海」等國際販毒集團成員有運輸毒品之犯
    意聯絡等情，縱認被告僅參與93年3月5日之領取該毒品古柯
    鹼後運輸、欲交付「陳金海」等國際販毒集團成員之行為，
    惟被告既與該販毒集團成員有運輸毒品古柯鹼之犯意聯絡，
    而該毒品古柯鹼並已自美國運輸至臺灣FedEx板橋物流中心
    ，後續自該物流中心運送至終極目的地之行為，乃為各階段
    之運送行為之一，被告自應共同負擔運輸第一級毒品及私運
    管制物品進口既遂罪責，證人即康坦企業有限公司總經理游
    英達雖證稱被告係來臺灣採購舊汽車零件，由康坦企業有限
    公司幫忙出貨，被告做生意之方式並無異樣，亦無拖欠費用
    之情形等語，惟同時證述：不清楚被告平日交往情形，被告
    只有出貨或是要付錢才會到康坦企業有限公司，不知被告所
    屬公司，被告是說要買布等語，則被告是否果真單純來臺買
    舊汽車零件之行為，甚有可疑。況倘若被告真有來臺買舊汽
    車零件行為，亦顯見被告是與「陳金海」等國際販毒集團成
    員有本件運輸毒品及私運管制物品來臺之犯意聯絡或行為分
    擔即以假藉採購舊汽車零件為名，實為運輸毒品，以逃避執
    法機關的查緝。被告又明知所領取之包裹係古柯鹼毒品各情
    ，縱有所謂買舊汽車零件甚或布一情，亦不過被告與所屬國
    際販毒集團為私運毒品來臺之幌子，並不足為被告有利之認
    定云云，指摘原判決不當。按認定不利於被告之事實，須依
    積極證據，苟積極之證據本身不足為不利於被告事實之認定
    ，即應為有利於被告之認定。另，刑事訴訟法第161條第1項
    規定：「檢察官就被告犯罪事實，應負舉證責任，並指出證
    明之方法」。因此檢察官對於起訴之犯罪事實，應負提出證
    據及說服之實質舉證責任，倘所提出之證據，不足為被告有
    罪之積極證明，或其指出證明之方法，無從說服法院以形成
    被告有罪之心證，基於無罪推定之原則，自應為被告無罪判
    決之諭知，此有最高法院92年度台上字第 128號判例意旨可
    資參照，先予敘明。查：公訴人認被告涉嫌與「陳金海」共
    同自美國私運上揭古柯鹼進口，係以被告至臺灣 FedEx板橋
    物流中心領取包裹，而該夾藏古柯鹼之包裹係自美國田納西
    州曼菲斯市以郵寄方式私運之物品為據。然查前開五只汽車
    傳動軸夾藏古柯鹼之包裹固係被告應「陳金海」之委託領取
    ，惟公訴人所舉事證僅足證明被告於九十三年三月五日前往
    臺灣 FedEx板橋物流中心領取第一級毒品古柯鹼之包裹，並
    不足以證明被告於該日之前即與「陳金海」等販毒集團成員
    有何犯意聯絡或行為分擔。另外，被告自臺灣 FedEx板橋物
    流中心運輸毒品古柯鹼，欲將之運輸運送至該物流中心附近
    之便利商店交付予陳金海，惟因該毒品包裹已因美國聯邦緝
    毒署主動提供我國法務部調查局緝毒中心線報，而遭法務部
    調查局監控，是被告雖已著手實施運輸毒品（運送私運進口
    之管制物品）行為，惟斯時該毒品已在法務部調查局人員監
    控中，因警一路跟監埋伏，伺機逮捕，事實上不可能真正完
    成運輸毒品之行為，其犯罪行為仍屬未遂。綜上，公訴人上
    訴，並無理由，應予駁回。至被告上訴意旨仍執前詞否認犯
    罪，亦無理由，併予駁回。
據上論斷，應依刑事訴訟法第368條，判決如主文。
本案經檢察官陳明光到庭執行職務
中　　華　　民　　國　　94　　年　　10　　月　　25　　日
　　　　　　　　　刑事第八庭審判長法　官　吳　敦
　　　　　　　　　　　　　　　　  法　官　許增男
　　　　　　　　　　　　　　　　  法　官　沈宜生
以上正本證明與原本無異。
如不服本判決，應於收受送達後十日內向本院提出上訴書狀，其
未敘述上訴之理由者並得於提起上訴後十日內向本院補提理由書
（均須按他造當事人之人數附繕本）。
                                  書記官　陳雅加
中　　華　　民　　國　　94　　年　　10　　月　　26　　日
附錄：本案論罪科刑法條全文附表
 ┌──┬─────────┬────┬─────────┐
 │編號│ 扣押物品名稱     │數量    │備註              │
 ├──┼─────────┼────┼─────────┤
 │１. │ 第一級毒品古柯鹼 │5包（毛 │法務部調查局台北市│
 │    │                  │重4737.5│調處扣押物目錄編號│
 │    │                  │公克）  │壹                │
 ├──┼─────────┼────┼─────────┤
 │２. │ 藏毒用汽車傳動軸 │5支     │同上目錄編號貳    │
 ├──┼─────────┼────┼─────────┤
 │３. │ FedEx外包裝紙箱  │1只     │同上目錄編號參    │
 ├──┼─────────┼────┼─────────┤
 │４. │ BenQ銀色手機     │1支     │                  │
 │    ├─────────┼────┤同上目錄編號肆    │
 │    │ 晶片             │2片     │                  │
 ├──┼─────────┼────┼─────────┤
 │    │ 報關文件         │2份     │                  │
 │５. ├─────────┼────┤同上目錄編號伍    │
 │    │ 包裝用塑膠袋     │2只     │                  │
 ├──┼─────────┼────┼─────────┤
 │６. │ 傳動軸包裝套     │7只     │同上目錄編號陸    │
 ├──┼─────────┼────┼─────────┤
 │７. │7-1、海關進口快遞 │2聯     │同上目錄編號柒    │
 │    │貨物稅費繳納證明（│        │                  │
 │    │稅單編號CFI0000000│        │                  │
 │    │9777）            │        │                  │
 │    ├─────────┼────┤                  │
 │    │7-2、FedEx運貨單（│        │                  │
 │    │即提單）          │2聯     │                  │
 │    │（International   │        │                  │
 │    │ Air Waybill）（編│        │                  │
 │    │號：8364─8700─  │        │                  │
 │    │  9790）          │        │                  │
 │    ├─────────┼────┤                  │
 │    │7-3、美國聯邦緝毒 │        │                  │
 │    │署（DEA）之清單   │4聯     │                  │
 │    ├─────────┼────┤                  │
 │    │7-4、有被告簽名的 │        │                  │
 │    │FedEx 簽收單（HOLD│        │                  │
 │    │FOR PICKUP/CARTAGE│1聯     │                  │
 │    │AGENT RECORD）    │        │                  │
 ├──┼─────────┼────┼─────────┤
 │８. │韓玉玲（收件人）身│1張     │同上目錄編號捌    │
 │    │分證影本暨記載提單│        │                  │
 │    │號碼000000000000、│        │                  │
 │    │（03）0000000，（0│        │                  │
 │    │ 3）0000000之紙張 │        │                  │
 │    ├─────────┼────┤                  │
 │    │記載8364─8700─  │1張     │                  │
 │    │9790、韓R（三重） │        │                  │
 │    │、0911─429─169之│        │                  │
 │    │便條紙            │        │                  │
 ├──┼─────────┼────┼─────────┤
 │９. │汽車零件          │15件    │扣押物目錄漏載    │
 └──┴─────────┴────┴─────────┘
附錄：本案論罪科刑法條全文
毒品危害防制條例第四條
製造、運輸、販賣第一級毒品者，處死刑或無期徒刑；處無期徒
刑者，得併科新臺幣一千萬元以下罰金。
製造、運輸、販賣第二級毒品者，處無期徒刑或七年以上有期徒
刑，得併科新臺幣七百萬元以下罰金。
製造、運輸、販賣第三級毒品者，處五年以上有期徒刑，得併科
新臺幣五百萬元以下罰金。
製造、運輸、販賣第四級毒品者，處三年以上十年以下有期徒刑
，得併科新臺幣三百萬元以下罰金。
製造、運輸、販賣專供製造或施用毒品之器具者，處一年以上七
年以下有期徒刑，得併科新臺幣一百萬元以下罰金。
前五項之未遂犯罰之。
懲治走私條例第三條
運送、銷售或藏匿前條第一項之走私物品者，處五年以下有期徒
刑、拘役或科或併科新臺幣一百五十萬元以下罰金。
以犯前項之罪為常業者，處一年以上七年以下有期徒刑，得併科
新臺幣三百萬元以下罰金。
